臺灣高雄地方法院民事判決　　　　　　　94年度訴字第1144號
原　　　告　台灣中小企業銀行股份有限公司
法定代理人　戊○○
訴訟代理人　丁○○
　　　　　　丙○○
被　　　告　乙○○
　　　　　　甲○○
上列當事人間清償借款事件，經本院於民國94年6 月29日言詞辯
論終結，判決如下：
  主      文
被告乙○○、甲○○應連帶給付原告新臺幣肆佰陸拾肆萬壹仟玖
佰玖拾陸元，以及如附表一所示之利息、違約金。
被告乙○○應給付原告新臺幣貳拾捌萬伍仟捌佰零陸元，以及如
附表二所示之利息、違約金。
訴訟費用由被告乙○○負擔十六分之一，餘由被告連帶負擔。
  事實及理由
壹、程序部分
一、按訴狀送達後，原告不得將訴變更或追加他訴，但擴張或減
    縮應受判決事項之聲明者，不在此限，民事訴訟法第255 條
    第1 項第3 款定有明文。本件原告於起訴狀聲明第1 項係請
    求判決被告應連帶給付原告新台幣（下同）4,600,000 元，
    及自民國94年1 月17日起至清償日止，分按週年利率2.495
    ％（2,000,000 元借款部分）、2.95％（2,600,000 元借款
    部分）計算之利息，暨自94年2 月18日起至94年8 月17日止
    ，按上開利率10％計算之違約金，自94年8 月18日起至清償
    日止，按上開利率20％計算之違約金。嗣於起訴狀繕本送達
    被告後，於本院言詞辯論期日，就上開本金、利息及違約金
    分別擴張、減縮為如主文第一項所示，係屬擴張、減縮應受
    判決事項之聲明，揆諸上揭規定，應予准許。
二、本件被告經合法通知，未於言詞辯論期日到場，核無民事訴
    訟法第386條各款所列情形，爰依原告聲請，由其一造辯論
    而為判決。
貳、實體部分
一、原告起訴主張：
（一）被告乙○○於92年10月3 日，分別向原告借貸如附表一所
      示2 筆款項，合計新臺幣（下同）4,600,000 元，約定借
      款期間均如附表一所示，其中編號1 借款之利率，約定依
      中華郵政股份有限公司2 年期定期儲金機動利率加1 ％即
      年利率2.55％計算機動調整，政府補貼利率固定為年利率
      0.25％，借款人實際支付利率按貸放利率減政府補貼利率
      即年利率2. 3％計付，編號2 借款之利率，則約定為第1
      、2 年為固定年利率2.95％，第3 年起依指數型房貸定儲
      指數加2.38％機動計息，並均約定第1 年至第3 年按月付
      息，第4 年起按月平均攤還本息，如未依約給付利息時，
      經原告催告後，全部債務即視為到期，且逾期在6 個月以
      內者，按上開利率10％，超過6 個月者，按上開利率20％
      加計違約金。詎被告就上開兩筆借款均僅繳納利息至94年
      1 月16日，即未繼續繳納，經原告催告後，全部債務依約
      視為全部到期，尚積欠本金4,600,000 元、已生之利息、
      違約金41,996元，以及如附表一所示利息、違約金未清償
      ，迭經催討，均置之不理；被告甲○○為系爭借款之連帶
      保證人，依法亦應負連帶清償責任，爰依消費借貸及連帶
      保證之法律關係，求為判決如主文第1 項所示。
（二）又被告乙○○於93年3 月22日與原告簽訂小額信用貸款（
      卡友樂透貸）約定書，向原告借貸200,000 元，借款期間
      自93年3 月22日起至94年3 月22日止，並約定自93年4 月
      22 日 起，以每月為1 期，按期攤還16,667元，如未依約
      清償本金時，債務視為全部到期，並按年利率15％計付遲
      延利息。詎被告自94年1 月23日起即未依約繳款，依約債
      務視為全部到期，尚積欠33,330元及附表二編號1 所示利
      息未清償；被告復於93年3 月22日向原告申請金來轉現金
      卡，並簽立現金卡融資契約，限額為100,000 元，約定借
      款利息按年利率14.625％計付，借款期間自93年3 月22日
      起至94年3 月22日止，每動用1 筆借款時，應繳納帳務處
      理費100 元，按月併入借款餘額計算，且應於每月21日起
      至當月月底止，償還每期最低繳款金額，如未依約繳納本
      金時，債務視為全部到期，並按年息14.625％計付遲延利
      息，詎被告自94年2 月22日起即未依約償還最低繳款金額
      ，依約債務視為全部到期，尚積欠本金99,989元、94年1
      月21日至同年2月21日止之透支利息1,243元及手續費600
      元及附表二編號2 所示利息未清償；另被告乙○○於92年
      10月3 日與原告簽訂信用卡契約書，並領取原告核發信用
      卡（卡號：0000000000000000）使用，依該契約第9 條約
      定，被告持用信用卡簽帳消費者，應按期給付原告各項消
      費款項，否則應依約定利率加付循環信用利息及違約金，
      詎被告乙○○自94年3 月8 日起即未依約繳款，且其信用
      卡業經原告依約逕予停用，全部債務均視為全部到期，尚
      積欠原告消費款計149,894 元、預借現金手續費750 元、
      及附表二編號3 所示之利息、違約金，未獲清償。爰依消
      費借貸及信用卡契約之法律關係，求為判決如主文第2 項
      所示。
二、原告主張之事實，業據提出台灣企銀個人購車及購屋貸款定
    型化契約、授信約定書、貸放資料查詢單、基本放款利率資
    料、卡友樂透貸申請書、小額信用貸款約定書、金來轉現金
    卡申請書、現金卡融資契約書、信用卡申請書及約定條款、
    信用卡交易明細表、現金卡融資契約書、繳款明細查詢表、
    作業查詢單等件為證，且被告乙○○已於相當時期受合法之
    通知，而於言詞辯論期日不到場，就其被訴部分亦未提出準
    備書狀爭執，依民事訴訟法第280條第3項前段之規定，應視
    同自認。綜上所述，原告之主張堪信為真實。
三、按消費借貸之借用人應於約定期限內，返還與借用物種類、
    品質、數量相同之物，民法第478條前段定有明文；又所謂
    連帶保證，係指保證人與主債務人就債務之履行，對於債權
    人各負全部給付之責任者而言，是連帶保證債務之債權人得
    同時或先後向保證人為全部給付之請求（最高法院45年台上
    字第1426號判例、77年台上字第1772號判決參照）。再按遲
    延之債務，以支付金錢為標的者，債權人得請求依法定利率
    計算之遲延利息。但約定利率較高者，仍從其約定利率；當
    事人得約定債務人於債務不履行時，應支付違約金，民法第
    233條第1項、第250條第1項分別定有明文。本件被告乙○○
    以被告甲○○為連帶保證人向原告借款未依約清償，全部債
    務視為全部到期，及被告乙○○分別與原告訂立借貸契約及
    信用卡契約，均未依約償還債務，分別積欠如主文各項所示
    之本金及利息、違約金未清償，揆諸前開說明及規定，原告
    依消費借貸、連帶保證及信用卡契約法律關係，請求被告給
    付如主文所示為有理由，應予准許。
四、結論：本件原告之訴為有理由，依民事訴訟法第385條第1項
    前段、第78條、第85條第2項判決如主文。
中　　華　　民　　國　　94　　年　　8　　月　　23　　日
                    民事第二庭法　官　邱泰錄
上為正本係照原本作成。
如不服本判決，應於送達後20日內，向本院提出上訴狀並表明上
訴理由，如於本判決宣示後送達前提起上訴者，應於判決送達後
10日內補提上訴理由書（須附繕本）。
中　　華　　民　　國　　94　　年　　8 　　月　　23　　日
                               書記官  鄭翠蘭
附表一：
┌──┬──────┬───────┬───────┬────────┐
│編號│ 餘 欠 本 金│ 借 款 期 間  │  遲 延 利 息 │ 違   約   金   │
│    │ （新台幣） │  （民國）    │              │                │
├──┼──────┼───────┼───────┼────────┤
│1   │2,000,000元 │自92年10月16日│自94年5月7日起│自94年5月7日起至│
│    │            │起至112 年10月│至清償日止，按│清償日止，逾期6 │
│    │            │16日止。      │年息2.495％計 │個月以內者，按上│
│    │            │              │算之利息。    │開利率10％計算，│
│    │            │              │              │超過6 個月者，按│
│    │            │              │              │上開利率20％計算│
│    │            │              │              │之違約金。      │
├──┼──────┼───────┼───────┼────────┤
│2   │2,600,000元 │自92年10月16日│自94年5月7日起│自90年5月7日起至│
│    │            │起至112 年10月│至清償日止，按│清償日止，逾期6 │
│    │            │16日止。      │年息2.95％計算│個月以內者，按上│
│    │            │              │之利息。      │開利率10％計算，│
│    │            │              │              │超過6 個月者，按│
│    │            │              │              │上開利率20％計算│
│    │            │              │              │之違約金。      │
└──┴──────┴───────┴───────┴────────┘
附表二：
┌──┬──────┬───────┬───────┐
│編號│債 權 本 金 │ 利       息  │  違  約  金  │
│    │（新台幣）  │              │              │
├──┼──────┼───────┼───────┤
│1   │33,330元    │自94年1 月23日│              │
│    │            │起至清償日止，│              │
│    │            │按年息15％計算│              │
│    │            │之利息。      │              │
├──┼──────┼───────┼───────┤
│2   │99,989元    │自94年2 月22日│              │
│    │            │起至清償日止，│              │
│    │            │按年息14.625計│              │
│    │            │算之利息。    │              │
├──┼──────┼───────┼───────┤
│3   │149,894元   │自94年3 月8 日│自94年3 月8 日│
│    │            │起至清償日止，│起至清償日止，│
│    │            │按年息15％計算│逾期6 個月以內│
│    │            │之利息。      │者，按上開利率│
│    │            │              │10％計算，超過│
│    │            │              │6 個月者，按上│
│    │            │              │開利率20％計算│
│    │            │              │之違約金。    │
└──┴──────┴───────┴───────┘
